【裁判字號】    95,重訴,162
【裁判日期】    950818
【裁判案由】    損害賠償
【裁判全文】
臺灣高雄地方法院民事判決             95年度重訴字第162號
原      告  甲○○
訴訟代理人  乙○○
原      告  丙○○○
被      告  丁○○
                      （因案
當事人間損害賠償事件，原告提起刑事附帶民事訴訟（94年度附
民字第178 號），經刑事庭移送前來，本院於民國95年8 月4 日
言詞辯論終結，判決如下：
  主      文
被告應給付原告甲○○新臺幣貳佰零貳萬陸仟捌佰陸拾捌元，及
自民國九十四年十一月十五日起至清償日止，按週年利率百分之
五計算之利息。
被告應給付原告丙○○○新臺幣貳佰拾捌萬壹仟捌佰伍拾元，
及自民國九十四年十一月十五日起至清償日止，按週年利率百分
之五計算之利息。
原告其餘之訴駁回。
訴訟費用由被告負擔四分之一，餘由原告負擔。
本判決第一項、第二項，於原告甲○○、丙○○○分別以新臺幣
陸拾柒萬陸仟元、新臺幣柒拾玖萬肆仟元供擔保後，得假執行。
原告其餘假執行之聲請駁回。
  事實及理由
一、原告主張：被告自民國94年4 月28日起，以每月租金新臺幣
    （以下同）3,500 元，向訴外人即原告之女曾美枝承租位於
    高雄市○○區○○路606 之3 號2 樓房間居住使用，雙方因
    生活起居方式，時有爭吵。嗣於同年6 月27日晚上9 時許，
    被告向曾美枝提出終止租賃契約之請求，曾美枝乃要求被告
    再行支付1 個月租金3,500 元，雙方因而發生言語衝突，嗣
    被告發現曾美枝僅向另一房客收取月租金3,000 元，心生憤
    怒，乃基於殺人之故意，於同日晚上10時許，持料理刀1 支
    ，割取曬衣繩1 段，前往曾美枝房間敲擊房門，於曾美枝甫
    開門之際，旋即以曬衣繩套住曾美枝頸部咽喉部位，因曾美
    枝高聲呼叫，被告遂順手拿取身旁之化妝椅，以椅背壓制曾
    美枝身體，並以椅背上木條橫桿抵住曾美枝頸部咽喉部位，
    直至曾美枝已無聲息後始行放手，致曾美枝因而窒息死亡。
    原告甲○○支出曾美枝之殯葬費199,050 元；又曾美枝對原
    告負有扶養義務，甲○○、丙○○○得請求之扶養費分別為
    502,000 元、1,800,000 元；原告所受精神上損害各2,500,
    000 元；另曾美枝過世前每年薪資780,000 元，原告基於繼
    承關係，得請求被告給付曾美枝工作損失24,960,000元，爰
    依民法第184 條、第192 條、第194 條規定，提起本訴等情
    。聲明：（一）被告應分別給付甲○○、丙○○○3,203,05
    0 元、4,300,000 元，及均自起訴狀繕本送達翌日起至清償
    日止，按週年利率5 ﹪計算之利息。（二）被告應給付原告
    24,960,000元，自起訴狀繕本送達翌日起至清償日止，按週
    年利率5 ﹪計算之利息。（三）請准供擔保宣告假執行。
二、被告則以：伊無力支付等語置辯。聲明：原告之訴駁回。
三、本院之判斷：
（一）原告主張：被告自94年4 月28日起，以每月租金3,500 元
      ，向其女曾美枝承租位於高雄市○○區○○路606 之3 號
      2 樓房間居住使用，雙方因生活起居方式，時有爭吵。嗣
      於同年6 月27日晚上9 時許，被告向曾美枝提出終止租賃
      契約之請求，曾美枝乃要求被告再行支付1 個月租金3,50
      0 元，雙方因而發生言語衝突，被告發現曾美枝僅向另一
      房客收取月租金3,000 元，心生憤怒，乃基於殺人之故意
      ，於同日晚上10時許，持料理刀1 支，割取曬衣繩1 段，
      前往曾美枝房間敲擊房門，於曾美枝甫開門之際，旋即以
      曬衣繩套住曾美枝頸部咽喉部位，因曾美枝高聲呼叫，被
      告遂順手拿取身旁之化妝椅，以椅背壓制曾美枝身體，並
      以椅背上木條橫桿抵住曾美枝頸部咽喉部位，直至曾美枝
      已無聲息後始行放手，致曾美枝因而窒息死亡等事實，為
      被告所不爭執，又被告因本件所涉刑事案件，經臺灣高等
      法院高雄高分院以95年度上訴字第672 號判處有期徒刑8
      年在案，亦經本院調閱該刑事卷證（影印外放）核閱無訛
      ，堪信屬實。
（二）按因過失，不法侵害他人之權利者，負損害賠償責任。次
      按不法侵害他人致死者，對於支出殯葬費之人，應負損害
      賠償責任。被害人對於第三人負有法定扶養義務者，加害
      人對於該第三人亦應負損害賠償責任。又不法侵害他人致
      死者，被害人之父、母，雖非財產上之損害，亦得請求賠
      償相當之金額。民法第184 條第1 項前段、第192 條、民
      法第194 條分別定有明文。查本件被告因故意行為，不法
      侵害曾美枝致死，而原告為曾美枝之父母，均已認定如前
      ，則原告依上開規定，請求被告對於原告因而所受之損害
      ，負損害賠償責任，即屬有據。茲就原告請求之金額，論
      敘如下：
   1、甲○○主張支出曾美枝之必要殯葬費用199,050 元乙節，
      為被告所不爭執，並有統一發票、收費明細單各2 紙、高
      雄市政府殯葬設施使用費收據、免用統一發票收據、高雄
      市政府民政局殯葬管理所員工消費合作社明細表、收據、
      高雄縣梓官鄉公所納骨堂使用費管理費繳款書各1 紙在卷
      （見本院94年度附民字第178 號卷第4 頁至第8 頁）可稽
      ，堪信屬實，是甲○○請求被告給付殯葬費199,050 元，
      自屬有據。
   2、原告得請求之扶養費部分：
      按受扶養權利者，以不能維持生活而無謀生能力者為限。
      前項無謀生能力之限制，於直系血親尊親屬，不適用之，
      民法第1117條定有明文。經查，原告主張甲○○、丙○○
      ○分別尚有可受扶養年限7 年、25年乙節，為被告所不爭
      執，堪可採信。次查，原告所居住之高雄縣地區，93年度
      平均每人消費支出為160,339 元，有行政院主計處95年7
      月18日處實四字第0950004374號函在卷可稽，參酌現今社
      會環境及經濟狀況，日常生活所需以原告居住之高雄縣區
      每人每年消費支出，作為扶養費計算基準，較符合現今國
      人經濟生活狀況及原告所需扶養金額之實際狀況。另原告
      尚有1 女乙○○、1 子曾照男，均已成年，有戶籍謄本1
      份在卷可稽，應堪認定。是原告主張扶養費部分，應按扶
      養義務人3 人計算。從而，甲○○得請求之扶養費應為32
      7,818 元（依霍夫曼式計算法扣除中間利息，計算式為：
      160,339 ×6.0000000 ÷3 ＝327,818 元。其中6.000000
      0 為年別單利5%第7 年霍夫曼累計係數，元以下四捨五入
      ）；丙○○○得請求之扶養費應為881,850 元（依霍夫曼
      式計算法扣除中間利息，計算式為：160,339 ×16.00000
      00÷3 ＝881,850 元。其中16.0000000為年別單利5%第25
      年霍夫曼累計係數，元以下四捨五入）。至逾此部分主張
      ，則屬無據。
   3、原告所受非財產上損失金額各為何？
   (1)按慰藉金之賠償，須以人格權遭遇侵害，使精神上受有痛
     苦為必要，其核給之標準固與財產上損害之計算不同，然
     非不可斟酌雙方身分資力與加害程度，及其他各種情形核
     定相當之數額（最高法院51年臺上字第223 號判例意旨參
     照）。
   (2)曾美枝為原告之女，原告突遭喪女之意外變故，致無法享
     受天倫之樂，精神上受有極大痛苦，自屬必然。本院審酌
     被告僅因細故，即殺害曾美枝，且迄今未賠償原告，又原
     告均係國小畢業，均無工作；被告係國中畢業，為家庭主
     婦，無工作收入等，業分別據兩造自陳明確，並參酌兩造
     之財產狀況，有本院依職權調取之稅務電子閘門財產所得
     明細表3 份在卷可證等兩造之身分、地位、經濟能力及原
     告所受精神痛苦等一切情狀，認原告各請求被告給付1,50
     0,000 元之非財產上損失，應屬相當，逾此部分之請求，
     則無所據。
  4、原告請求曾美枝過世前每年薪資780,000 元之工作損失24,
     960,000元部分：
   (1)按不法侵害他人致死者，其繼承人得否就被害人如尚生存
     所應得之利益，請求加害人賠償，學者間立說不一。要之
     ，被害人之生命因受侵害而消滅時，其為權利主體之能力
     即已失去，損害賠償請求權亦無由成立，則為一般通說所
     同認，參以我民法就不法侵害他人致死者，特於第192條
     及第194 條規定其請求範圍，尤應解為被害人死亡者，已
     失權利主體之能力，故如其尚生存所應得之利益，自非被
     害人以外之人所得請求賠償（最高法院54年度臺上字第951
     號判例要旨參照）。
   (2)本件原告主張基於繼承關係，請求被告給付曾美枝工作損
     失24,960,000元乙節，固據其提出財政部臺灣省南區國稅
     局92、93年度綜合所得稅各類所得資料清單各1 紙為證。
     然被告於94年6 月27日殺害曾美枝致死，已如前述，則曾
     美枝於94年6 月27日死亡時，喪失其權利主體能力，自無
     工作損失之損害賠償請求權，是原告主張基於繼承之法律
     關係，請求被告給付曾美枝如尚生存之工作損失云云，顯
     屬無據。
  5、綜上，甲○○得請求被告賠償之金額合計為2,026,868元（
     計算式：199,050 ＋327,818 ＋1,500,000 ＝2,026,868）
     、丙○○○得請求被告賠償之金額為2,381,850 元（計算
     式：881,850 ＋1,500,000 ＝2,381,850） 。
四、從而，原告依民法第184 條第1 項前段、第192 條1 項、第
    2 項、第194 條規定之侵權行為法律關係，棕甲○○請求被
    告給付2,026,868 元、丙○○○請求被告給付2,381,850 元
    ，及均自起訴狀繕本送達翌日94年11月15日起至清償日止，
    按週年利率5 ﹪計算之利息，應予准許，逾此金額之請求，
    即非有據，應予駁回。
五、原告勝訴部分，原告陳明願供擔保，以代釋明，聲請宣告假
    執行，經核並無不合，爰分別酌定相當之擔保金額併予准許
    ；至原告敗訴部分假執行之聲請，已因訴之駁回而失所依附
    ，應併予駁回。
六、本件事證已臻明確，兩造其餘攻擊防禦方法，經核與本件判
    決結果不生影響，爰不一一論述，附此敘明。
七、本件原告之訴為一部有理由，一部為無理由，依民事訴訟法
    第79條、第85條第1 項前段、第390 條第2 項，判決如主文
    。
中    華    民    國    95    年    8     月    18    日
                    民事第二庭  法    官  蘇雅慧
正本係照原本作成。
如不服本判決，應於送達後20日內，向本院提出上訴狀並表明上
訴理由，如於本判決宣示後送達前提起上訴者，應於判決送達後
10日內補提上訴理由書（須附繕本）。
中    華    民    國    95    年    8     月    18    日
                                書記官  王淑娟


司法院資訊處製作；財團法人民間司法改革基金會備份。
